臺灣桃園地方法院交通事件裁定　　　　　　　　九十三年度交聲字第五五一號
　　原處分機關　交通部公路總局新竹區監理所中壢監理站
　　異　議　人　甲○○　男　四.
右列異議人因違反道路交通管理處罰條例事件，對於交通部公路總局新竹區監理所中
壢監理站九十三年八月十七日所為處分（原裁決書字號：壢監裁字第裁五三－Ｄ一Ａ
八九一八七六號）不服，聲明異議，本院裁定如左：
    主  文
異議駁回。
    理  由
一、原處分意旨略以：受處分人即異議人甲○○於民國九十一年九月八日下午二時三
    十分許，駕駛車牌號碼ＳＥＷ－九０五號輕型機車，行經桃園縣龜山鄉○○路時
    因「未戴安全帽」違規，為桃園縣政府警察局龜山分局大林派出所員警當場查獲
    。復於九十三年三月十九日晚上十時三十五分許，猶駕駛上揭輕型機車，行經桃
    園縣八德市○○路與茄苳路口時，因「駕照逾期未更新」違規，而為桃園縣政府
    警察局八德分局高明派出所員警查獲，遂依據道路交通管理處罰條例第二十二條
    第一項第六款舉發，填掣桃警局交字第Ｄ一Ａ八九一八七六號違規通知單，並將
    移送聯送裁決所處理，經該站於九十三年八月十七日，以受處分人違反道路交通
    管理處罰條例第二十一條第一項第六款，依違反道路交通管理事件統一裁罰基準
    即處理細則第四十三條、第四十四條及第六十一條規定裁決處受處分人罰鍰新台
    幣一萬二千元等語。
二、異議意旨略以：(一)緣異議人近日收得交通部公路總局新竹監理所中壢監理站，（
    異議書誤載為桃園監理站，以下簡稱中壢監理站）通知伊繳納違規罰鍰新台幣壹
    萬貳仟元，經向中壢監理站查證，係「無照駕駛違規罰鍰」紀錄。伊一時未查明
    事實，而先繳納該違規罰鍰新台幣壹萬貳仟元，事後質疑，再向中壢監理站詳查
    始知伊從未收到任何「註銷本人機車駕駛執照裁決書」，何以中壢監理站竟逕行
    註銷伊之機車駕駛執照？經查閱存檔資料發現，註銷伊機車駕駛執照之裁決書之
    執照裁決書之原始理由係「未戴安全帽罰鍰新台幣伍佰元未繳」。中壢監理站可
    依常理判斷，伊豈會為少付罰鍰新台幣伍佰元而冒罰鍰新台幣壹萬貳仟元「無照
    駕駛」之危險？且伊於中壢監理站通知註銷機車駕駛執照裁決書時，仍有拒不繳
    納伍佰元之罰鍰，而甘願被註銷機車駕駛執照，並禁止考照一年，且花超過伍佰
    元費用於一年後新考駕駛執照嗎？『罰鍰新台幣伍佰元』，有如此重要嗎？(二)依
    道路交通管理處罰條例第六十五條第一項第三款規定，中壢監理站應合法送達「
    註銷機車駕駛執照裁決書後，經限期繳納「未戴安全帽罰鍰新台幣伍佰元」而未
    繳納時，始可註銷伊本人機車駕駛執照。本案狀況，中壢監理站送達之人為「侯
    明佑」，並非伊本人，亦伊非本人同財共居之同居人或受僱人，且該受送達人亦
    未將註銷伊本人機車駕駛執照裁決書交予伊本人，依法該送達程序，對伊本人不
    生效力，因此中壢監理站註銷本人機車駕駛執照，並不合法。而其後又以無照駕
    駛論處伊本人違規罰鍰新台幣壹萬貳仟元，亦不合法。(三)又查，伊本人尚有汽車
    駕駛執照，依法應可騎乘輕型機車。伊本人於九十三年三月十九日違規時所騎之
    機車（ＳＥＷ－九０五）為輕型機車，中壢監理站以無照駕駛論處，亦不合法．
    而伊本人已繳納之違規罰鍰新台幣壹萬貳仟元，應酌量退還。為此具狀聲明異議
    云云。
三、按「汽車駕駛人，有左列情形之一者，處新臺幣六千元以上一萬二千元以下罰鍰
    ，並當場禁止其駕駛及扣留其車輛牌照：‧‧‧六  使用註銷之駕駛執照駕駛小
    型車或機器腳踏車者。」，為道路交通管理處罰條例第二十一條第一項第六款所
    明文規定。又依行政程序法第七十三條第一項規定，於應送達處所不獲會晤應受
    郵件人員。經查，本件異議人前於九十一年九月八日下午二時三十分許，因騎車
    牌號碼ＳＥＷ－九０五號機車「未定戴安全帽」為警攔查，並經警當場開立「九
    十桃警局交字第Ｄ一Ａ七三三七六四號」舉發違反道路交通管理事件通知單，且
    由異議人當場簽收該通知單之通知聯，後並由原處分機關即中壢監理站於九十二
    年九月八日，以壢監裁字第裁五三－Ｄ一Ａ七三三七六四號裁決書裁處異議人「
    罰鍰新台幣伍佰元」，於處罰主文欄並明確記載：「二上開罰緩逾期不繳納之處
    分：(一)自九十二年十月九日起易處吊扣駕駛執照一個月，並現於九十二年十月二
    十三日前繳送。(二)九十二年十月二十三日前未繳送駕駛執照者，自九十二年十月
    二十四日起易處吊銷，並逕行註銷駕駛執照。(三)駕駛執照吊（註）銷後，自九十
    二年十月二十四日起一年內部得重新考領駕駛執照。」，並將該裁決書以雙掛號
    郵寄至異議人之
    侯明佑於九十二年代為收受，此有壢監裁字第裁五三－Ｄ一Ａ七三三七六四號裁
    決書及送達該裁決書之雙掛號回執聯（均影本）在卷可稽，而異議人於聲明異議
    狀中亦自承該裁決書係由其胞弟收受，是堪認該裁決書確係由異議人之胞弟侯明
    佑代為收受無誤。雖異議人雖辯稱中壢監理站送達之人為「侯明佑」，並非伊本
    人，亦伊非本人同財共居之同居人或受僱人，且該受送達人亦未將註銷伊本人機
    車駕駛執照裁決書交予伊本人，依法該送達程序，對伊本人不生效力云云，惟經
    本院依職權調取「侯明佑」之
    為大學畢業之人（見卷附之法務部戶役政連結作業系統－個人基本資料），其為
    有辨別事理能力之人一節，要屬無疑！揆諸前開規定，「侯明佑」代異議人收受
    前揭壢監裁字第裁五三－Ｄ一Ａ七三三七六四號裁決書之送達即屬合法，要不因
    「侯明佑」是否曾將該裁決書轉交予異議人本人，而影響其合法送達之效力。從
    而，中壢監理站因異議人於九十二年十月二十三日前未繳送駕駛執照者，而於九
    十二年十月二十四日逕行註銷異議人之駕駛執照，於法並無違誤。
四、再人民違反法律上之義務而應受行政罰之行為，法律無特別規定時，雖不以出於
    故意為必要，仍須以過失為其責任條件。但應受行政罰之行為，僅須違反禁止規
    定或作為義務，而不以發生損害或危險為其要件者，推定為有過失，於行為人不
    能舉證證明自己無過失時，即應受處罰，此有司法院大法官會議釋字第二七五號
    解釋可參。本件異議人前於九十一年九月八日下午二時三十分許，因騎車「未定
    戴安全帽」經警當場舉發，並開立記載應到案之日期、地點之舉發單交予異議人
    當場親自簽收，則異議人明知其有為違規事件經警舉發，且明知應到案之日期、
    地點，自應按時到案聽候裁決，而其非但未遵期到案執行，且於事後未加查詢該
    案之裁罰情形，復經裁罰機關以裁決書裁罰且寄交具辨識能力之同居人收受後，
    亦未見異議人遵期履行，而於裁罰一年後始以當初未收受裁決書置辯，姑不論異
    議人前有多次遵期執行免於註銷駕照之機會，其均未到案執行，顯係其輕忽裁決
    之失，況其明知有違規事件而竟未加查詢，不予聞問，亦見其心存僥倖、意欲規
    避裁罰，實難認其毫無過失，其空言不知駕駛執照業經註銷云云，顯係規避之詞
    ，要無可採。
五、至異議人所辯：伊本人尚有汽車駕駛執照，依法應可騎乘輕型機車。伊本人於九
    十三年三月十九日違規時所騎之機車（ＳＥＷ－九０五）為輕型機車，中壢監理
    站以無照駕駛論處，亦不合法云云．惟查異議人所提出附卷之「普通小行車」之
    駕駛執照，其上所載有效期限「九十二年十一月十日」，於本件交通違規時間（
    九十三年三月十九日晚上十時三十五分許）亦已屬逾期，且其係持業經註銷之駕
    駛執照騎車牌號碼ＳＥＷ－九０五之機車，為警攔查時亦係出示該經註銷之駕駛
    執照，實不得因其事後辯稱有普通小行車之駕駛執照，而即認其於違規當時係持
    該普通小行車之駕駛執照騎車，否則，違規行為之認定即缺乏安定性，且會造成
    執法者之疑惑。
六、綜上所述，原處分機關依道路交通管理處罰條例第二十一條第一項第六款，並依
    違反道路交通管理事件統一裁罰基準即處理細則第四十三條、第四十四條及第六
    十一條之規定，裁決處受處分人罰鍰新台幣一萬二千元，並無何違誤之處，異議
    人空言否認，指摘原處分不當而聲明異議，為無理由，應予駁回。
據上論斷，應依道路交通管理處罰條例第八十七條第二項、道路交通案件處理辦法第
十九條，裁定如主文。
中　　　華　　　民　　　國　　九十三　　年　　 十一 　　月　　  三十　　日
                                  臺灣桃園地方法院交通法庭
                                      法  官  林春鈴
右正本證明與原本無異。
如不服本裁定，應於送達後五日內，向本院提出抗告狀。
                                      書記官  江世亨
中　　　華　　　民　　　國　　九十三　　年　　 十一 　　月　  　三十　  日
